【裁判字號】    97,交聲,2926
【裁判日期】    971231
【裁判案由】    交管條例聲異
【裁判全文】
臺灣板橋地方法院交通事件裁定        97年度交聲字第2926號
原處分機關  交通部公路總局臺北區監理所
異  議  人  甲○○
上列受處分人因違反道路交通管理處罰條例案件，對於交通部公
路總局台北區監理所之營裁字第裁40-AI0000000號、營裁字第裁
40-AA0000000號、營裁字第裁40-A00000000號、營裁字第裁40-A
00000000號、營裁字第裁40-AB000 0000 號、北監營裁字第40-A
EW540549 號等裁決處分，聲明異議，本院裁定如下：
    主  文
如附表編號五、六所示之原處分均應撤銷，並另裁定為如附表編
號五、六所載。
其餘異議均駁回。
    理  由
一、原處分意旨略以：異議人即受處分人於附表所示之時間、地
    點，駕駛甲○○個人汽車行所有車號971-MQ之營業一般小客
    車，為如附表所示之警局，分別以異議人有如附表所示之違
    規事由，掣發如附表所示之舉發違反道路交通管理事件通知
    單（下均簡稱舉發通知單）予以逕行舉發，嗣經交通部公路
    總局台北區監理所（下稱原處分機關）函請舉發警局調查結
    果後，因認舉發單位確已對受處分人合法送達舉發通知書在
    案，遂再製發如附表編號一至六所示之裁決書，分別裁處異
    議人如附表編號一至六所載之處分等語。
二、異議理由略以：異議人共計遭原處分機關裁罰七項違規事由
    ，但異議人均未收受舉發通知書，將向監理單位申訴，且提
    出通信地址變更證明後，除號碼為000000000 之舉發通知單
    經原處分機關改可以最低罰鍰裁處外，其餘如附表編號一至
    六所示之裁決，卻有不同之結果，異議人仍被處以最高罰鍰
    ，難讓人信服，是就附表編號一至六所示之原處分，願能課
    以最低罰金予以裁處，為此就附表編號一至六所示之處分聲
    明異議云云。
三、按處理違反道路交通管理事件，有關文書送達之程序，依行
    政程序法之規定；又對於機關、法人、非法人之團體之代表
    人或管理人為送達者，應向其機關所在地、事務所或營業所
    行之。但必要時亦得於會晤之處所或其住居所行之；於應送
    達處所不獲會晤應受送達人時，得將文書付與有辨別事理能
    力之同居人、受僱人或應送達處所之接收郵件人員。前項規
    定於前項人員與應受送達人在該行政程序上利害關係相反者
    ，不適用之。應受送達人或其同居人、受僱人、接收郵件人
    員無正當理由拒絕收領文書時，得將文書留置於應送達處所
    ，以為送達；送達，不能依前2 條規定為之者，得將文書寄
    存送達地之地方自治或警察機關，並作送達通知書兩份，一
    份黏貼於應受送達人住居所、事務所、營業所或其就業處所
    門首，另一份交由鄰居轉交或置於該送達處所信箱或其他適
    當位置，以為送達。前項情形，由郵政機關為送達者，得將
    文書寄存於送達地之郵政機關。寄存機關自收受寄存文書之
    日起，應保存3 個月。此於違反道路交通管理事件統一裁罰
    基準及處理細則第5 條、行政程序法第72條第2 項、第73條
    、第74條分別規定甚明。再按民事訴訟文書之寄存送達，依
    民事訴訟法第138 條第2 項規定，自寄存之日起，經10日發
    生效力，此因應受送達人未必能即時領取訴訟文書而知悉其
    內容，故特設此規定以保障其權益。行政程序法雖未如前述
    民事訴訟法增設第138 條第2 項規定，但基於保障應受送達
    人權益之同一理由，解釋上應認為有上開規定之類推適用（
    臺灣高等法院95年度交抗字第751 號裁定意旨參照）。另按
    受處分人，不服第8 條主管機關所為之處罰，得於接到裁決
    書之翌日起20日內，向管轄地方法院聲明異議；次按交通法
    庭認聲明異議不合法律上之程式或其異議權已經喪失者，應
    以裁定駁回之，道路交通管理處罰條例第87條第1 項、道路
    交通案件處理辦法第18條前段分別定有明文。故受處分人自
    應於上開規定之期間內向法院聲明異議，倘受處分人逾期異
    議，即於法不合，法院自應裁定駁回。
四、就附表編號一至四之裁決處分聲明異議部分：
  (一)經查，異議人有如附表編號一至四所載之違規事由，經舉發
    機關掣發如附表編號一至四所示之舉發通知單逕行舉發後，
    再經原處分以異議人未於應到案日期前繳納罰鍰為由，裁處
    如附表編號一至四所示之處分等情，已有各該舉發通知單、
    裁決書等件附卷可稽；另依異議人之聲明異議狀內所載之上
    述理由，顯見其對於曾有如附表所示之違規事實，核無爭執
    ，已堪為認定。
  (二)異議人固以前揭情詞置辯，惟查，如附表編號一至四所述之
    裁決書，均以寄存送達之方式，分別於附表編號一至四所示
    之時間（均已按寄存之日再加計10日），合法送達予異議人
    等節，有原處分機關寄發裁決書之送達證書6 份存卷可稽，
    且該送達處所即「台北縣中和市○○路335 號5 樓」，係為
    異議人之設籍地址，亦有其個人基本資料存卷可參，另觀之
    異議人向原處分機關提出之晶片卡簡易申請書，其上亦載明
    其之戶籍地址確為上址無誤，顯見其仍有以該地址為其住、
    居所之意思，從而上揭四項裁決處分自如附表編號一至四所
    載之日起，即生合法送達之效力。至異議人雖辯稱其已經向
    原處分機關提出通信地址變更之證明云云，惟其所稱之證明
    係於97年7 月31日始向原處分機關提出，有其書立之交通違
    規案件陳述書可佐，係在附表編號一至四所示裁決書合法送
    達之後所為，故異議人所稱之是項證明，對於上揭裁決書業
    已合法送達之效力，自不生影響。則受處分人如對原處分機
    關如附表編號一至四所示之各項裁決不服欲提起異議，依照
    上述說明，其20日之合法提出異議期間，自附表編號一至四
    所載合法收受裁決書之翌日起算後，均已屆期。惟異議人卻
    遲至97年10月28日始向原處分機關提出聲明異議狀，此有原
    處分機關收受上揭聲明異議狀之收文章戳可憑，核均已逾20
    日之法定期間。
  (三)從而本件異議人就附表編號一至四所示裁決處分聲明異議，
    顯不合法律上之程式，且無從命其補正，揆諸前揭說明，其
    此部分之異議為不合法，應予駁回。
五、就附表編號五、六之裁決處分異議部分：
  (一)經查，異議人有如附表編號五、六所載之違規事由，經舉發
    機關掣發如附表編號五、六所示之舉發通知單逕行舉發，再
    經原處分以異議人未於應到案日期前繳納罰鍰為由，裁處如
    附表編號五、六之處分後，分別於附表編號五、六所示之時
    間送達上揭裁決書，異議人復於收受裁決書後20日內之97年
    10月28日，合法提出聲明異議等情，已有舉發通知單、裁決
    書、裁決書送達證書各2 份可稽；另核諸異議人之聲明異議
    狀內所載之理由，僅係爭執各紙舉發通知單或裁決書未為合
    法送達之情狀，顯見其對於曾有如附表編號五、六所示之違
    規事實，核無爭執，自堪先予認定。
  (二)然查，本件如附表編號五、六所示之舉發通知單，經原舉發
    單位送交郵務機關向異議人「台北縣中和市○○路335 號5
    樓」之住所為送達，因未獲會晤應受送達之異議人本人，亦
    無受領文書之同居人、受僱人或應送達處所接收郵件人員，
    乃分別於95年1 月20日、97年4 月25日將該文書寄存於上址
    所轄之郵局，並各作送達通知書二份，一份黏貼於應受送達
    人門首，另一份置於該受送達處所信箱或適當位置以為送達
    ，此有卷附原舉發單位將舉發通知書予以寄存送達之送達證
    書影本2 紙為憑，從而應自寄存送達之日起經10日，即如附
    表編號五、六所載之95年1 月29日、97年5 月4 日始生合法
    送達效力。然觀以本件附表編號五、六所示之舉發通知單，
    原載應到案日期分別係「95年1 月7 日前」、「97年3 月27
    日前」，復查無其他證據足證異議人於上揭應到案期限前，
    已合法收悉該2 份舉發通知單，自難期異議人有遵期到案之
    可能，以致其喪失於收受該2 紙舉發通知單後15日內，自動
    依最低額繳納罰鍰，或向處罰機關陳述不服意見，是原處分
    機關就此未予詳查，逕對異議人裁處如附表編號五、六所示
    之最高額罰鍰，即非適法。
  (三)基上，異議人因未合法收受如附表編號五、六所示之舉發通
    知單，而喪失就該二件違規事項自行到案納最低罰之期限利
    益，惟舉發機關於未合法送達舉發通知單之情形下，再逕行
    移請原處分機關裁罰，原處分機關復未查明如附表編號五、
    六所示舉發通知單之送達程序疏失，即以異議人未遵期到案
    為由，各處以最高額之罰鍰，其上揭處分亦有未洽。職是，
    異議人主張其未收受如附表編號五、六之舉發通知單，而喪
    失自行到案納最低罰之期限利益，此送達程序之瑕疵不能歸
    責於異議人等語，核屬有據。又因異議人收受上揭2 紙舉發
    通知單時，均已逾應到案期限，無從起算其實際繳納裁罰或
    到案聽候裁決之經過日數，自應按期限內繳納或到案聽後裁
    決之標準予以裁罰。
六、綜前所述，異議人就如附表編號五、六所述之處分聲明異議
    ，為有理由，應由本院分別依道路交通管理處罰條例第40條
    第1 項、第63條第1 項、第12條第1 項第4 款、第2 項及違
    反道路交通管理事件統一裁罰基準表規定，按期限內繳納或
    到案聽後裁決之標準，另裁罰異議人如附表編號五、六項「
    法院裁定結果」欄所示之處分，以資適法。至就如附表編號
    一至四所示處分聲明異議部分，則因均已逾聲明異議之期限
    ，不合法律上之程式，應予駁回。
據上論斷，應依道路交通案件處理辦法第18條、第20條前段裁定
如主文。
中    華    民    國    97    年    12    月    31    日
                  交通法庭法  官    邱景芬
以上正本證明與原本無異
如不服本裁定應於送達後5日內向本院提出抗告狀
                          書記官    莊川億
中    華    民    國    98    年    1     月    5     日
附表
┌─┬────────────┬───────┬──────┬─────┬────┬──────┐
│編│違規事實                │原處分機關裁決│裁決書合法送│舉發通知單│舉發通知│法院裁定結果│
│號│                        │書案號、內容  │達時間      │之應到案日│單之送達│            │
│  │                        │              │            │期        │日期    │            │
├─┼────────────┼───────┼──────┼─────┼────┼──────┤
│一│異議人於95年11月9日15 時│96年5 月4 日營│96年5 月18日│          │        │異議駁回。  │
│  │11分駕駛車號971-MQ之營業│裁字第裁40-AI1│            │          │        │            │
│  │一般小客車，行經臺北市基│0000000 號，裁│            │          │        │            │
│  │隆路地下道，經臺北市政府│處罰鍰1,800 元│            │          │        │            │
│  │警察局信義分隊員警以有「│              │            │          │        │            │
│  │跨越雙白線行駛」之違規事│              │            │          │        │            │
│  │由，掣發北巿警交字第AI05│              │            │          │        │            │
│  │645395號舉發通知單逕行舉│              │            │          │        │            │
│  │發。                    │              │            │          │        │            │
├─┼────────────┼───────┼──────┼─────┼────┼──────┤
│二│異議人於95年8 月28 日0時│96年2 月15日營│96年3 月9日 │          │        │異議駁回。  │
│  │38分，駕駛車號971-MQ之營│裁字第裁40-AA0│            │          │        │            │
│  │業一般小客車，行經臺北市│600171號，裁處│            │          │        │            │
│  │水源快速道路（往南）處，│罰鍰2,200 元  │            │          │        │            │
│  │經臺北市政府警察局中正二│              │            │          │        │            │
│  │分隊員警以有「限速60公里│              │            │          │        │            │
│  │，經測時速73公里，超速13│              │            │          │        │            │
│  │公里未滿20公里」之違規事│              │            │          │        │            │
│  │由，而掣發北巿交警字第AA│              │            │          │        │            │
│  │0000000 號舉發通知單逕行│              │            │          │        │            │
│  │舉發。                  │              │            │          │        │            │
├─┼────────────┼───────┼──────┼─────┼────┼──────┤
│三│異議人於95年7 月27 日04 │96年1 月12日營│96年1 月27日│          │        │異議駁回。  │
│  │時22分，駕駛車號971-MQ之│裁字第裁40-A80│            │          │        │            │
│  │營業一般小客車，行經臺北│943021號，裁處│            │          │        │            │
│  │市○○○○道下敦化南路段│罰鍰2,200 元  │            │          │        │            │
│  │（往北）處，經臺北市政府│              │            │          │        │            │
│  │警察局大安分局交通分隊員│              │            │          │        │            │
│  │警以有「限速60公里，經測│              │            │          │        │            │
│  │時速78公里，超速18公里未│              │            │          │        │            │
│  │滿20公里」之違規事由，掣│              │            │          │        │            │
│  │發北巿警交字第A00000000 │              │            │          │        │            │
│  │號舉發通知單逕行舉發。  │              │            │          │        │            │
├─┼────────────┼───────┼──────┼─────┼────┼──────┤
│四│異議人於95年4 月23 日04 │97年4 月18日營│97年5 月2日 │          │        │異議駁回。  │
│  │時24分駕駛車號971-MQ之營│裁字第裁40-A20│            │          │        │            │
│  │業一般小客車，行經臺北市│42690 號，裁處│            │          │        │            │
│  │忠孝東路3 段1 號（台北科│罰鍰2,200 元  │            │          │        │            │
│  │技大學對面中央分隔島）處│              │            │          │        │            │
│  │，經臺北市政府警察局交通│              │            │          │        │            │
│  │警察大隊直屬第一分隊員警│              │            │          │        │            │
│  │以有「限速50公里，經測時│              │            │          │        │            │
│  │速67公里，超速17公里未滿│              │            │          │        │            │
│  │20公里」之違規事由，掣發│              │            │          │        │            │
│  │北巿警交字第A00000000 號│              │            │          │        │            │
│  │舉發通知單逕行舉發。    │              │            │          │        │            │
├─┼────────────┼───────┼──────┼─────┼────┼──────┤
│五│異議人於94年11月28 日23 │97年11月3 日北│97年11月3日 │95年1 月7 │95年1 月│原處分撤銷。│
│  │時20分，駕駛車號971-MQ之│監營裁字第裁40│            │日前      │30日    │甲○○行車速│
│  │營業一般小客車，行經臺北│-AB0000000號，│            │          │        │度，超過規定│
│  │市○○○路○ 段（西往東方│裁處罰鍰2,200 │            │          │        │之最高速限未│
│  │向）處，經臺北市政府警察│元            │            │          │        │滿二十公里，│
│  │局松山分局交通分隊員警以│              │            │          │        │處罰鍰新臺幣│
│  │有「限速50公里，經測時速│              │            │          │        │壹仟陸佰元，│
│  │65公里，超速15 公 里未滿│              │            │          │        │並記違規點數│
│  │20公里」之違規事由，掣發│              │            │          │        │壹點。      │
│  │北巿警交字第AB0000000 號│              │            │          │        │            │
│  │舉發通知單逕行舉發。    │              │            │          │        │            │
├─┼────────────┼───────┼──────┼─────┼────┼──────┤
│六│異議人於97年2 月26 日07 │97年10月27日北│97年10月27日│97年3 月27│97年5 月│原處分撤銷。│
│  │時41分，駕駛車號971-MQ之│監營裁字第裁40│            │日前      │5日     │甲○○使用註│
│  │營業一般小客車，行經臺北│-AEW540549號，│            │          │        │銷之牌照行駛│
│  │市○○路與中山南路口處，│裁處罰鍰10,800│            │          │        │，處罰鍰新臺│
│  │經臺北市政府警察局中正一│元            │            │          │        │幣三千六百元│
│  │分隊員警以有「使用註銷之│              │            │          │        │，並扣繳牌照│
│  │牌照行駛」之違規事由，掣│              │            │          │        │。          │
│  │發北巿警交字第AEW540549 │              │            │          │        │            │
└─┴────────────┴───────┴──────┴─────┴────┴──────┘


司法院資訊處製作；財團法人民間司法改革基金會備份。
